# 求助陈版主：协定存款的列报问题

提问人：..空氣′′ 时间：2020-10-23 15:33:16
情况：A公司与银行签订了一份协定存款协议，约定存入 3 亿元三年期的协定存款，保留 50 万元的基本存款额度，由银行对基本存款额度内的存款按结息日或支取日活期存款利率计息，超过基本存款额度部分的存款按3.6%固定利率支付利息。
初步判断： 50 万元的基本存款额度企业有持有至到期的意图及财务实力，故列报为“其他非流动资产”，剩余的存款与普通存款只是利率高低的区别，可自由支取，并无流动性、风险的差异，划分为银行存款，列报为“货币资金”。
请教陈版主，上述处理是否正确，以及这类的银行理财产品如何按新金融工具准则分析，它更像活期与定期存款的搭配组合，是不是不必用新金融工具准则去套？

回答人：chenyiwei
我理解该产品是普通定期存款的一种变形。与普通定期存款相比的主要差异是：不设置单独的定期存款账户，利用现有的银行存款账户进行操作。起主要条款的特点可以总结为：设置账户最低余额（本案例中为 50 万元），如账户余额一直保持在该限额以上，则账户内全部存款资金按约定利率（本案例为3.6%）计息，按季结算；如账户余额低于该限额，则协议自动解除，当季按活期利率计息。
据此，可将账户内余额分解为两部分，分别进行会计处理：
1 、相当于协议约定的最低限额的部分（本案例为 50 万元），相当于普通的定期存款（存款期限为按季，到期自动续存，最长 3 年），一旦实有余额低于该最低限额，则视同该笔定期存款的整体提前支取。对这部分定期存款的核算，以及是否可在现金流量表中作为现金及现金等价物，可参考《瑞华研究 2010 ～ 2019 汇编》之“问题5-2-1（可随时提前支取的期限在三个月以上的定期存款能否在现金流量表上作为现金及现金等价物）”、“问题5-2-4（关于定期存款能否作为现金以及在期末能否计提利息收入）” 。但该部分款项不属于受限货币资金。
2 、账户内实有余额超过约定最低限额的部分，可以随时支取用于支付用途，可看作提前通知期限为 0 日的通知存款，或者高息的活期存款。只要该部分余额存在，就说明签约账户的整体余额不低于约定的最低限额，因此该部分余额适用的利率始终为约定利率（本案例为3.6%）。对该部分存款可参照一般活期存款的核算方式。但鉴于其利率较高，故期末应测算尚未到结息日的应计利息金额，并合理估计在年末日所属计息周期内账户整体余额低于约定的最低限额的可能性。如果期末应计利息金额较大，且在年末日所属计息周期内账户整体余额低于约定的最低限额的可能性极低，则期末应计提该部分对应的利息收入和应计利息。该部分应计利息（如有）的期末余额可列报为一项“其他流动资产——应计利息”。